【裁判字號】    99,上易,50
【裁判日期】    990129
【裁判案由】    違反家庭暴力防治法等
【裁判全文】
臺灣高等法院高雄分院刑事判決          99年度上易字第50號
上  訴  人
即  被  告  甲○○
上列上訴人因違反家庭暴力防治法等案件，不服臺灣屏東地方法
院98年度易字第199號中華民國98年11月30日第一審判決（起訴
案號：臺灣屏東地方法院檢察署97年度偵字第6981、7276號、97
年度偵緝字第348號），提起上訴，本院判決如下：
     主  文
上訴駁回。
     理  由
一、按不服地方法院之第一審判決而上訴者，須提出上訴書狀，
    並應敘述具體理由，上訴書狀未敘述上訴理由者，應於上訴
    期間屆滿後20日內補提理由書於原審法院。逾期未補提者，
    原審法院應定期間先命補正。但上訴書狀已敘述理由，惟所
    敘述者非屬具體理由，則屬不符上訴之法定程式，由第二審
    法院以其上訴不合法律上程式，判決駁回，不生定期命補正
    之問題，刑事訴訟法第350 條第1 項、第361 條、第362 條
    、第367 條定有明文。
二、次按，上開所稱「上訴書狀應敘述具體理由」，係指須就不
    服之判決為具體之指摘而言，如僅泛稱原判決認事用法不當
    或採證違法、判決不公等，均非具體理由（法院辦理刑事訴
    訟案件應行注意事項第162點參照）；復按所謂具體理由，
    必係依據卷內既有訴訟資料或提出新事證，指摘或表明第一
    審判決有何採證認事、用法或量刑等足以影響判決本旨之不
    當或違法，而構成應予撤銷之具體事由，始克當之（例如：
    依憑證據法則具體指出所採證據何以不具證據能力，或依憑
    卷證資料，明確指出所為證據證明力之判斷如何違背經驗、
    論理法則）；倘僅泛言原判決認定事實錯誤、違背法令、量
    刑失之過重或輕縱，而未依上揭意旨指出具體事由，或形式
    上雖已指出具體事由，然該事由縱使屬實，亦不足以認為原
    判決有何不當或違法者（例如：對不具有調查必要性之證據
    ，法院未依聲請調查亦未說明理由，或援用證據不當，但除
    去該證據仍應為同一事實之認定），皆難謂係具體理由，俾
    與第二審上訴制度旨在請求第二審法院撤銷、變更第一審不
    當或違法之判決，以實現個案救濟之立法目的相契合，並節
    制濫行上訴」（最高法院97年度台上字第892號判決意旨參
    照）。是如上訴理由書狀並未依據卷內訴訟資料，具體指摘
    原判決認事用法有何違法或不當之情形，即屬上訴未敘述具
    體理由。
三、本件上訴人即被告甲○○（下稱被告）因犯下列各罪，經原
    審判處罪刑及定其應執行刑如下：「犯恐嚇危害安全罪，處
    有期徒刑月，如易科罰金，以新臺幣壹仟元折算壹日。並
    於刑之執行完畢或赦免後，令入相當處所，施以監護伍年。
    又犯傷害罪，處有期徒刑肆月，如易科罰金，以新臺幣壹仟
    元折算壹日。並於刑之執行完畢或赦免後，令入相當處所，
    施以監護伍年。又犯違反保護令罪，處有期徒刑月，如易
    科罰金以新臺幣壹仟元折算壹日。並於刑之執行完畢或赦免
    後，令入相當處所，施以監護伍年。又犯違反保護令罪，處
    有期徒刑月，如易科罰金，以新臺幣壹仟元折算壹日。並
    於刑之執行完畢或赦免後，令入相當處所，施以監護伍年。
    應執行有期徒刑壹年，如易科罰金，以新臺幣壹仟元折算壹
    日。並於刑之執行完畢或赦免後，令入相當處所，施以監護
    伍年。」在案。而被告於上訴期間之98年12月11日向原審法
    院提出上訴狀，上訴理由略以：「本案兇器都是王順金、王
    一龍買的，王一龍確實有打被告，被告未曾還手，而被殺傷
    ，身負重傷，經由潮州警察局救護車送至全民醫院急救活命
    ，案發時被告不在現場，並非現行犯，人在台北賺錢，也有
    寄錢給他們兩人，請求查明真相，被告是被無中生有誣告陷
    害，本案被害人一派胡言，胡說八道，被告不會是那種欺侮
    父親王順金和弟弟王一龍的人，若是別人那被告就不曉得何
    原因欺侮他們，逼向走上絕路，或者有什麼因素家庭問題起
    衝突，不會是被告所為，被告基於同情可憐、親情、愛情、
    友情，照顧他們，被告罪從何來，問心無愧，請求查明，釋
    放被告回去，恩斷義絕」等語。
四、經查，被告於97年1月2日8時20分許，在屏東縣潮州鎮環龍
    四巷1之42號，持菜刀對其父親王順金恫喝稱：「幹你娘，
    你給我死出去」等語，使王順金心生畏懼，致生危害於安全
    之恐嚇危害安全犯行；於97年1月5日16時10分許，在上開處
    所，持其亡弟王一豊生前遺留在家中之開山刀1 把，接續朝
    王一龍手部、頭部揮砍數刀，致王一龍受有左手腕切割傷、
    肌腱神經斷裂、右側頭部撕裂傷等傷害犯行；另分別基於違
    反保護令之犯意，先於97年10月12日20時許，返回上開住處
    ，以辱罵之方式，對王順金為精神上不法侵害，並爭執理論
    申請保護令乙事而騷擾王順金；又於97年10月24日16時許，
    返回上開住處，以辱罵之方式對王順金為精神上不法侵害，
    並爭執理論申請保護令乙事而騷擾王順金，隨之進住於上開
    住處，據此兩度違反法院所核發保護令之規定等犯行，經原
    審調查審理後，依卷附之各項證據資料，認事證明確，上開
    被告所為各次犯行，均堪以認定（詳見原審判決書第3-5 頁
    得心證理由之論述），原審認事用法，均無違誤，量刑亦屬
    妥適。被告既未提出任何證據資料，空言否認犯罪，且上訴
    書狀所載上訴理由，上下文詞片斷、割裂不通、人、事、時
    、地、行為等邏輯矛盾，其上訴理由究何所指，不知所云，
    無從憑採。
五、綜上所述，被告所提出之上訴理由，均非依據卷內既有訴訟
    資料或提出新事證，具體指摘原判決上開採證認事，有何足
    以影響判決本旨之不當或違法，而構成應予撤銷之具體事由
    ，徒以「係伊遭王一龍打傷，兇器係王順金、王一龍所買，
    伊人在台北，案發時不在場，非現行犯，本案係伊遭王順金
    、王一龍誣告陷害」等，而指摘原判決不當，依據首揭說明
    ，被告所提之前述上訴理由，核與刑事訴訟法第361條第2項
    所稱「具體理由」顯非相當，其上訴顯屬違背法律上之程式
    ，應由本院依同法第367條前段、第372 條規定，不經言詞
    辯論，判決如主文。
據上論斷，應依刑事訴訟法第367 條前段、第372 條，判決如主
文。
中    華    民    國    99    年    1    月     29   日
                刑事第五庭    審判長法  官  任森銓
                                    法  官  施柏宏
                                    法  官  鍾宗霖
以上正本證明與原本無異。
不得上訴。
中    華    民    國    99    年    1     月    29    日
                                    書記官  邱麗莉

司法院資訊處製作；財團法人民間司法改革基金會備份。
